最高法院刑事判決　　　　　　　　　　　　　　　九十三年度台上字第六八七一號
　　上　訴　人　甲○○
右上訴人因偽造有價證券等罪案件，不服台灣高等法院台南分院中華民國九十二年十
月八日第二審更審判決（九十一年度上更(一)字第三八五號，起訴案號：台灣台南地方
法院檢察署八十七年度偵字第一四六八七號、八十八年度偵字第一七九二號），提起
上訴，本院判決如左：
    主  文
上訴駁回。
    理  由
按刑事訴訟法第三百七十七條規定，上訴於第三審法院，非以判決違背法令為理由，
不得為之。是提起第三審上訴，應以原判決違背法令為理由，係屬法定要件。如果上
訴理由狀並未依據卷內訴訟資料，具體指摘原判決不適用何種法則或如何適用不當，
或所指摘原判決違法情事，顯與法律規定得為第三審上訴理由之違法情形，不相適合
時，均應認其上訴為違背法律上之程式，予以駁回。本件上訴人甲○○上訴意旨略稱
：(一)上訴人固不否認於民國八十七年四月二十日以前，擔任台南市安平區戶政事務所
（下稱安平戶政事務所）之戶籍員，惟所擔任之業務，僅屬戶籍遷出、遷入、結婚登
記等項，雖上訴人於偵查中供認曾於八十七年二、三月間辦理身分證登記業務，惟此
項辦理身分證業務登記之時間，亦與原判決認定曹國仁、陳清華、吳佳珍三人（下稱
曹國仁等三人）身分證被偽造之時間（即八十六年八月至十月間）不同，以曹國仁等
三人名義所製作之補（換）領身分證之申請書，雖有上訴人擔任戶籍員受理申請之印
章，然尚有其他同事擔任審核等工作，顯非上訴人能獨立完成身分證製發工作，上訴
人得否因受理補換發身分證申請之業務，而有機會完成不實身分證之製作，洵非無疑
。原審未詳予推求上訴人業務職掌範圍之基礎原因事實，遽論斷上訴人偽造文書犯行
，有應調查之證據未予調查、認定事實不依證據及證據上理由矛盾之違法。(二)戶籍員
陳秋珍簽呈內載有：承辦人甲○○於八十七年一月二日報告稱：記憶中，吳佳珍換發
身分證時，舊證有被火燒過之痕跡，且舊證上照片與新證上照片相符等語，經核與本
戶政事務所向戶政課調回吳佳珍繳還之身分證發現確有被火燒毀及新舊相片相符等情
，果如是，則上訴人是否僅係行政疏失，而非明知吳佳珍持偽造之身分證前來換領新
證仍予受理並登載於職務上公文書？即有加以釐清之必要，原審未就上揭有利於上訴
人之事證加以審酌，且未明不予採納之理由，有理由不備之違法。(三)證人謝政峰於
八十七年七月六日於偵查中僅證稱：伊偕同潘龍玉到安平戶政事務所，並未下車，則
其於車上所見之人是否為上訴人？其是否目睹上訴人交付系爭支票（即原判決認定上
訴人偽造之支票）予潘龍玉，事實均不明確，原審未傳喚謝政峰到庭，遽認上訴人交
付系爭支票予潘龍玉，有違證據法則；且上訴人因積欠潘龍玉債務未還，其稱系爭支
票係由上訴人所交付，本不得遽予採信。又支票上所蓋用之印章既在安平戶政事務所
公用鐵櫃內被查獲，該鐵櫃內物品來源為何？是否民眾遺失未取回之物品均放置該鐵
櫃內？是否可能係潘龍玉偽刻黃明得印章於使用後故意留置於該戶政事務所內，原審
未予詳查上情，遽論斷上訴人偽造有價證券罪責，亦有應予調查之證據而未予調查之
違法等語。
惟查原判決認定上訴人有原判決事實欄所載之犯行，並以上訴人所為如原判決事實欄
第一項之犯行，應依連續犯、牽連犯規定，從一重之公務員假借職務上之機會行使偽
造私文書罪處斷，因而撤銷第一審判決，改判仍論處上訴人連續公務員假借職務上之
機會，行使偽造私文書，足以生損害於公眾及他人罪刑；原判決事實欄第二項之犯行
，應成立意圖供行使之用而偽造有價證券罪刑。關於事實欄第一項犯行部分，係依憑
證人曹國仁、陳清華、吳佳珍、邱素珍、李豐裕於檢察官偵查中之指證、上訴人於法
院審理中所為伊有受理並辦理曹國仁、陳清華、吳佳珍申請補發身分證事宜，並有申
請補領自己身分證，未經曹國仁本人同意，使用其印章擔任申請證明人等情之供述，
佐以卷附安平戶政事務所函、吳佳珍真正之身分證補發申請書、吳佳珍真正之身分證
照片、戶籍員陳秋珍簽呈等事證；關於事實欄第二項犯行（即偽造支票有價證券並予
行使之犯行）部分，係依憑證人潘龍玉、謝政峰於檢察官偵查中之指證，佐以卷附偽
造之支票、王保清遺失票據申報書、退票理由單、掛失止付票據提示人資料查報表等
書證以及偽造支票上所蓋用之發票人「黃明得」印章係在上訴人任職之安平戶政事務
所公用鐵櫃內被警察搜出而扣押在案，亦有安平戶政事務所石坤金筆錄、搜索扣押證
明筆錄附卷可憑等事證，為其論罪之基礎。復就上訴人否認犯行，辯稱；伊擔任安平
戶政事務所戶籍員期間，係依法辦理身分證登記業務，無偽造曹國仁、陳清華、吳佳
珍換、補領身分證申請書而換補領渠等身分證，伊亦無偽造支票交付潘龍玉等語，均
與事實不符，委無足採，亦於理由欄詳予指駁、說明。並說明：上訴人利用其擔任安
平戶政事務所戶籍員，辦理戶籍遷出、遷入、結婚及身分證登記等業務之機會，為本
件行使偽造私文書犯行，應依刑法第一百三十四條前段規定加重其刑之理由綦詳。又
按(一)卷附（附於偵字第一四六八七號偵查卷內）安平戶政事務所戶籍員陳秋珍所書寫
之簽呈內雖有：八十六年十月九日吳佳珍（是否本人待查）以身分證損毀申請換領一
案，係由上訴人受理，上訴人告以記憶中換發時舊證有被火燒過之痕跡，且舊證與換
發新證之相片相符，核與本所向戶政課調回吳君繳回之身分證確有被火損毀及新舊照
片相符屬實等語，然該簽呈內亦記載：戶籍謄本資料上已記載吳佳珍之身分證已於八
十三年四月二十八日補發，承辦人（指上訴人）竟未予切實核對，上訴人受理以吳佳
珍名義所為八十六年十月九日申請換證事宜，戶籍謄本上竟無換證之紀錄，而吳佳珍
本人亦否認該次換發身分證上之照片為其本人照片等語，原審佐以前揭不利於上訴人
之事證，以及吳佳珍指證：伊未於八十六年十月九日至安平戶政事務所申請換發身分
證，申請書上印章非其本人之印章，該換發之身分證上所貼照片非其本人之照片等語
之事證，論定上訴人犯行，自無不合。難以遽指原判決有調查未盡或理由不備之違法
。(二)原審認本件上訴人偽造之支票係由上訴人於安平戶政事務所門口交付潘龍玉作為
清償借款之用，因潘龍玉積欠謝政峰債務，因而將該支票轉交謝政峰，經謝政峰提示
不獲支付等事實，亦據潘龍玉、謝政峰分別於檢察官偵查中指證明確，並以事證明確
，而未再傳喚證人謝政峰到庭作證，且未再調查安平戶政事務所鐵櫃內其他物品來源
及民眾遺失未取回之物品是否均放置該鐵櫃內等與待證事實無關之事實，均難認為有
違背證據調查必要性之違誤。其餘上訴意旨，徒憑己見，就原審採證認事職權之適法
行使及原判決已論斷說明事項，重複為事實之爭辯，任指原判決有認定事實不依證據
、查證未盡、理由矛盾或理由不備等違法，均非適法之第三審上訴理由，其上訴違背
法律上之程式，應予駁回。
據上論結，應依刑事訴訟法第三百九十五條前段，判決如主文。
中　　　華　　　民　　　國　　九十三　　年　　 十二 　　月　　 三十 　　日
                              最高法院刑事第十二庭
                                  審判長法官  陳　正　庸
                                        法官  賴　忠　星
                                        法官  王　居　財
                                        法官  張　清　埤
                                        法官  林　開　任
      右正本證明與原本無異
                                              書  記  官
中　　　華　　　民　　　國　　九十四　　年　　  一      月     十一     日
                                                                        Ｃ
